臺灣板橋地方法院刑事判決　　　　　　 96年度交簡上字第4號
上　訴　人　臺灣板橋地方法院檢察署檢察官
被　　　告　甲○○
　　　　　　　　　　（另案於臺灣臺北監獄執行）
上列上訴人因被告過失傷害案件，不服本院九十五年度交簡字第
一二七七號中華民國九十五年十一月三十日第一審判決（聲請簡
易判決處刑案號：九十五年度偵字第一一九一三號），提起上訴
，本院管轄之第二審合議庭判決如下：
    主  文
原判決撤銷。
甲○○因過失傷害人，處拘役伍拾日，如易科罰金，以銀元參佰
元折算壹日。
    事  實
一、甲○○前於民國九十一年間因詐欺案件，經臺灣屏東地方法
    院於九十一年三月七日以九十年度易字第六六一號判處有期
    徒刑一年，緩刑四年，於九十一年四月八日確定；復於九十
    四年間因詐欺案件，經臺灣臺北地方法院於九十四年八月十
    九日以九十四年度簡字第一六七三號判處有期徒刑三月，如
    易科罰金以銀元三百元折算一日，於九十四年九月十二日確
    定，並於同年十月二十五日易科罰金執行完畢，而前開緩刑
    經臺灣臺北地方法院裁定撤銷，現在監執行中。甲○○明知
    所考領之重型機車駕駛執照業經交通監理機關逕行註銷，已
    屬無機車之駕駛執照而不得騎乘機車，仍於九十四年十二月
    二十八日晚間九時十五分許，騎乘車號ＤＴＷ－０八０輕型
    機車，沿臺北縣永和市○○路○段往成功路一段福和橋引道
    方向行駛，行經成功路二段與得和路口時，本應注意汽車（
    含機車）行駛時，應注意車前狀況，隨時採取必要之安全措
    施，且應遵守燈光號誌之指示，及車輛行近行人穿越道前，
    須減速慢行，遇有行人穿越時，應暫停讓行人先行通過，而
    當時夜間雖雨天、地面濕潤，但現場有照明，且該路段係鋪
    設柏油，並無缺陷、障礙物，視距良好，並無不能注意之情
    形，其明知成功路二段往成功路一段（南向北）方向行車管
    制號誌於其到達停止線前已轉換為黃燈，為搶過路口，竟未
    暫停於停止線外等待，亦疏未注意車前狀況，且未暫停讓行
    人先行，仍貿然騎乘機車穿越上開路口，致其機車左前車頭
    撞擊沿得和路由西往東方向行走之行人乙○○的身體右側，
    致乙○○向左倒地，受有右額頭近眉毛處撕裂傷約六公分、
    右上嘴唇及下巴處擦傷、左手擦傷之傷害。
二、案經乙○○訴由臺北縣政府警察局永和分局報請臺灣板橋地
    方法院檢察署檢察官偵查後，聲請簡易判決處刑。
    理  由
一、訊據被告甲○○對於上揭時、地，騎乘上開機車過失肇事致
    告訴人乙○○受傷之事實，於本院審理中坦承不諱，核與告
    訴人鄭家雯於警詢、偵查及本院審理中指訴情節大致相符（
    上開告訴人於警詢、偵查時陳述固係審判外之言詞陳述，惟
    被告於本院審理中就上開供述證據方法之證據能力陳明沒有
    意見等語，且告訴人偵查中之陳述並經具結，而被告迄於本
    院言詞辯論程序終結前，未就證據能力部分聲明異議，本院
    審酌上開告訴人、證人警詢陳述作成情況，並無不當情形，
    依刑事訴訟法第一百五十九條之五規定，告訴人於警詢、偵
    查中之陳述具有證據能力），復有道路交通事故現場草圖、
    道路交通事故調查報告表、道路交通事故調查報告表(一)、(二)
    各一件、現場及車損照片共十二幀在卷可稽。又告訴人乙○
    ○因本次車禍受有右額頭近眉毛處撕裂傷約六公分、右上嘴
    唇及下巴處擦傷、左手擦傷之傷害，亦有慈濟綜合醫院臺北
    分院診斷證明書、國防醫學院三軍總醫院附設民眾診療服務
    處診斷證明書各一紙在卷足憑。按汽車（含機車）行駛時，
    駕駛人應注意車前狀況，並隨時採取必要之安全措施，且汽
    車行近行人穿越道前，應減速慢行，遇有行人穿越時，無論
    有無交通警察指揮或號誌指示，均應暫停讓行人先行通過，
    道路交通安全規則第九十四條第三項、第一百零三條分別定
    有明文；又圓形黃燈用以警告車輛駕駛人及行人，表示紅色
    燈號即將顯示，屆時將失去通行路權，道路交通標誌標線號
    誌設置規則第二百零六條第四項亦定有明文。本件被告於上
    開時、地騎乘機車在市區道路行駛，自應遵守上開規定，而
    參之車禍當時夜間下雨，但現場有照明，且柏油路面無缺陷
    、障礙物，視距良好之行車狀況，此觀之車禍現場照片及道
    路交通事故調查報告表(一)之記載及現場照片自明，被告並無
    不能注意之情形，然其騎乘機車時，於行車管制號誌已轉換
    為黃燈，竟未暫停於停止線外等待，亦疏未注意車前狀況且
    未讓行人先行，而肇事致告訴人受傷，被告就本件事故之發
    生有過失甚為明確。又本件車禍致使告訴人受有上述傷害，
    則被告之過失犯行與告訴人所受之傷害結果間，顯有相當因
    果關係。綜上，足認被告自白與事實相符，罪證明確，犯行
    洵堪認定。
二、論罪科刑及撤銷原判決之理由：
（一）按被告行為後，刑法於九十四年二月二日修正公布，並於
      九十五年七月一日施行。按行為後法律有變更者，適用行
      為時之法律，但行為後之法律有利於行為人者，適用最有
      利於行為人之法律，現行刑法第二條第一項定有明文。此
      條規定乃與刑法第一條罪刑法定主義契合，以貫徹法律禁
      止溯及既往原則，是刑法第二條本身雖經修正，但刑法第
      二條既屬適用法律之準據法，本身尚無比較新舊法之問題
      ，應一律適用裁判時之現行刑法第二條規定以決定適用之
      刑罰法律，合先敘明。又刑法修正之比較新舊法，應就罪
      刑有關之共犯、未遂犯、想像競合犯、牽連犯、連續犯、
      結合犯，以及累犯加重、自首減輕暨其他法定加減原因（
      如身分加減）與加減例等一切情形，綜其全部罪刑之結果
      而為比較，且就比較之結果，須為整體之適用，不能割裂
      分別適用各該有利於行為人之法律，最高法院九十五年五
      月二十三日九十五年度第八次刑事庭會議決議、最高法院
      二十四年上字第四六三四號判例、二十七年上字第二六一
      號判例可資參照。經查：
  １、刑法第二百八十四條第一項前段之過失傷害罪，法定刑為
　　　六月以下有期徒刑、拘役或五百元以下罰金，本條雖未經
　  　修正，然據修正後刑法施行法增訂第一條之一：「中華民
　    國九十四年一月七日刑法修正施行後，刑法分則編所定罰
　    金之貨幣單位為新臺幣。九十四年一月七日刑法修正時，
　    刑法分則編未修正之條文定有罰金者，自九十四年一月七
　    日刑法修正施行後，就其所定數額提高為三十倍。但七十
　　　二年六月二十六日至九十四年一月七日新增或修正之條文
　　　，就其所定數額提高為三倍」及刑法第三十三條第五款修
　    正為：「主刑之種類如下：五、罰金：新臺幣一千元以上
　    ，以百元計算之」等規定，是依修正後之法律，刑法第二
　    百八十四條第一項前段過失傷害罪所得科處之罰金刑，最
　    高為新臺幣一萬五千元、最低為新臺幣一千元；然依被告
　    行為時之刑罰法律，即罰金罰鍰提高標準條例第一條前段
　    規定之提高倍數十倍及刑法第三十三條第五款規定之罰金
　    最低額一元計算，該罪之罰金刑最高為銀元五千元，最低
　    額為銀元一元，若換算為新臺幣，最高額雖與新法同為新
    　臺幣一萬五千元，然最低額為新臺幣三元。是比較此部分
      修正前、後之刑罰法律，以被告行為時之法律較有利於被
      告。
  ２、又刑法第四十七條累犯之規定，於九十五年七月一日修正
      公布施行前之規定：「受有期徒刑之執行完畢，或受無期
      徒刑或有期徒刑一部之執行而赦免後，五年以內再犯有期
      徒刑以上之罪者，為累犯，加重本刑至二分之一。」而修
      正公布後刑法第四十七條第一項規定：「受徒刑之執行完
      畢，或一部之執行而赦免後，五年以內故意再犯有期徒刑
      以上之罪者，為累犯，加重本刑至二分之一。」可知修正
      施行後之刑法已將累犯之要件限縮至須「故意」再犯，始
      有累犯之適用。本件被告前於九十四年間因詐欺案件，經
      臺灣臺北地方法院於九十四年八月十九日以九十四年度簡
      字第一六七三號判處有期徒刑三月，如易科罰金以銀元三
      百元折算一日，於九十四年九月十二日確定，並於同年十
      月二十五日易科罰金執行完畢，固有臺灣高等法院被告前
      案紀錄表在卷可按，惟被告本件所犯刑法第二百八十四條
      第一項前段之過失傷害罪，因屬過失犯，則依修正後刑法
      第四十七條第一項規定，被告本件犯罪已不構成累犯，是
      被告行為後法律變更，經比較新舊結果，被告所犯過失傷
      害罪，以修正後之刑法對被告較有利，依刑法第二條第一
      項但書規定，應適用修正後之刑法。
  ３、綜合上述各條文修正前、後之比較，揆諸前揭最高法院決
      議及修正後刑法第二條第一項前段、後段規定之「從舊、
      從輕」原則，並經整體比較後應適用最有利於被告之法律
      ，即修正後刑法之相關規定，予以論處。
（二）核被告甲○○所為，係犯刑法第二百八十四條第一項前段
      之過失傷害罪。又本件車禍後被告陪同告訴人就醫，嗣告
      訴人委由家屬報明肇事者之姓名、肇事地點，請警方前往
      處理後，被告始經警通知於同月二十九日凌晨一時二十五
      分許至臺北縣政府警察局永和分局接受詢問等情，業據被
      告、告訴人於警詢及本院審理中供述在卷，並有自首情形
      紀錄表一份附卷可憑，是被告於前往警局受訊前，有偵查
      權限之臺北縣政府警察局永和分局警員即已發覺被告本件
      過失傷害犯行，被告所為與自首之要件不合，併予敘明。
      又本件被告過失傷害行為時，其機車之駕駛執照業遭監理
      機關吊銷而屬無駕駛執照，此觀之道路交通事故調查報告
      表(二)之記載及卷附「證號查詢汽車駕駛人」資料自明，
      是被告無駕駛執照駕車肇事致告訴人受傷，應依道路交通
      管理處罰條例第八十六條第一項規定，加重其刑。至告訴
      人固指訴本件車禍時被告騎車闖紅燈，並在上開交岔路口
      之行人穿越道上撞擊告訴人一節，惟被告否認其有闖紅燈
      並在行人穿越道上撞擊告訴人，辯稱：伊騎車經過肇事路
      口時，燈號已變成黃燈，伊並未闖紅燈，且機車撞擊位置
      也不是在行人穿越道上等語，而本件車禍發生後被告或告
      訴人均未立即報警處理，係被告陪同告訴人就醫後，告訴
      人始委其家屬報警至車禍現場拍照並繪製車禍現場圖，此
      觀之卷附道路交通事故調查報告表記載至明；又徵之上開
      道路交通事故現場草圖、調查報告表均無繪製或記載被告
      騎乘機車撞擊告訴人後產生之刮地痕、散落物等相關跡證
      ，復無車禍現場目擊證人之證述，足供佐證告訴人指訴被
      告於本件車禍時係闖紅燈，並在行人穿越道上撞擊告訴人
      一節，確與事實相符，告訴人此部分指訴情節，尚非足採
      ，是本件尚難遽認被告係闖紅燈並在行人穿越道上撞擊告
      訴人致告訴人受傷，堪認本件車禍係被告騎乘機車行駛方
      向之行車管制號誌於其到達停止線前已轉換為黃燈，其為
　　　搶過路口，未暫停於停止線外等待，亦疏未注意車前狀況
      ，且未暫停讓行人先行，仍貿然騎乘機車穿越上開路口，
      致其機車在上開交岔路口撞擊沿得和路由西往東方向行走
      之告訴人。
（三）原審認事證明確，依刑事訴訟法第四百四十九條第一項前
      段、第三項，道路交通管理處罰條例第八十六條第一項，
      刑法第二條第一項前段、第二百八十四條第一項前段、（
      修正前）第四十七條、（修正前）第四十一條第一項前段
      ，罰金罰鍰提高標準條例第一條前段、（修正前）第二條
      ，判處被告拘役三十日，並諭知如易科罰金之折算標準，
      固非無見。惟查：１. 本件經比較新舊結果，被告所犯過
      失傷害罪以修正後之刑法第四十七條第一項規定對被告較
      有利，則依修正後刑法第四十七條第一項規定，被告所犯
      過失傷害罪已不構成累犯，原審認被告不論依修正前後之
      刑法第四十七條規定，均構成累犯，並依修正前刑法第四
      十七條規定加重其刑，顯有未洽；２. 原審單以告訴人之
      指訴，遽認被告在肇事交岔路口之行人穿越道上撞擊告訴
      人一節，尚嫌速斷，亦有未洽；３. 又按「量刑之輕重，
      固屬事實審法院得依職權自由裁量之事項，惟仍應受比例
      原則及公平原則之限制，否則其判決即非適法。刑事審判
      旨在實現刑罰權分配的正義，故法院對有罪被告之科刑，
      應符合罪刑相當之原則，使輕重得宜，罰當其罪，以契合
      社會之法律感情，此所以刑法第五十七條明定科刑時應審
      酌一切情狀，尤應注意該條各款所列事項以為科刑輕重之
      標準。」最高法院九十三年度台上字第五０七三號判決採
      同一見解。查被告無機車駕駛執照騎車，疏未遵守行車管
      制號誌，亦注意車前狀況，且行近行人穿越道前復未讓行
      人先行通過而肇事致告訴人受有上開傷害，顯見被告過失
      情節重大，被告事後亦未與告訴人達成和解，賠償告訴人
      所受損害，原審僅判處拘役三十日，量刑實失之過輕，亦
      有未當。綜上，檢察官循告訴人之聲請而提起上訴指摘原
      判決量刑過輕為有理由，是本件原判決既有可議，自應由
      本院合議庭予以撤銷改判。本院審酌被告前有犯罪紀錄（
      見上開臺灣高等法院被告前案紀錄表），素行不佳，其過
      失之情節重大、告訴人所受傷勢，及被告迄未與告訴人達
      成和解，賠償所受損害，暨被告犯罪後坦承犯行之態度等
      一切情狀，量處如主文第二項所示之刑，以示懲儆。另被
      告行為時之易科罰金折算標準，修正前罰金罰鍰提高標準
      條例第二條前段（現已刪除）規定，就其原定數額提高為
      一百倍折算一日，則本件被告行為時之易科罰金折算標準
　　　，應以銀元三百元折算一日，經折算為新臺幣後，應以新
　　　臺幣九百元折算為一日；惟修正公布施行之刑法第四十一
  　　條第一項前段則規定：「犯罪重本刑為五年以下有期徒刑
　　　以下之刑之罪，而受六個月以下有期徒刑或拘役之宣告者
　　　，得以新臺幣一千元、二千元或三千元折算一日，易科罰
  　　金。」比較修正前後之易科罰金折算標準，以九十五年七
　　　月一日修正公布施行前之規定，較有利於被告，是本件應
　　　依刑法第二條第一項前段，適用修正前刑法第四十一條第
  　　一項前段、修正前罰金罰鍰提高標準條例第二條規定，定
　　　被告易科罰金之折算標準。
據上論斷，應依刑事訴訟法第四百五十五條之一第一項、第三項
、第三百六十九條第一項前段、第三百六十四條、第二百九十九
條第一項前段，刑法第二條第一項、第二百八十四條第一項前段
、（修正前）第四十一條第一項前段，道路交通管理處罰條例第
八十六條第一項，罰金罰鍰提高標準條例第一條前段、（修正前
）第二條，判決如主文。
本案經檢察官黃怡華到庭執行職務。
中　　華　　民　　國　　96　　年　　2 　　月　　14　　日
                  　　交通法庭  審判長法　官  白光華
                                      法　官  曾淑娟
                                      法　官  楊志雄
以上正本證明與原本無異
本件不得上訴。
                                      書記官  陳春銘
中　　華　　民　　國　　96　　年　　2 　　月　　14　　日
附錄本案論罪科刑法條全文：
刑法第284條
因過失傷害人者，處六月以下有期徒刑、拘役或五百元以下罰金
，致重傷者，處一年以下有期徒刑、拘役或五百元以下罰金。
從事業務之人，因業務上之過失傷害人者，處一年以下有期徒刑
、拘役或一千元以下罰金，致重傷者，處三年以下有期徒刑、拘
役或二千元以下罰金。
